# 请教：上市公司执行企业会计准则案例解析 2016 －案例5-01

提问人：283640280 时间：2016-09-13 09:34:08
如下处理是否严谨？谢谢
工程在建阶段的土地使用权摊销应计入在建工程成本还是当期损益??（来源：上市公司执行企业会计准则案例解析 2016 ） 一、案例背景 A公司是上市公司,为了扩大公司产能,于2× 12年 3 月取得一项土地使用权用于建设新厂房。该土地使用权在无形资产科目核算,土地使用权账面原值为 2 亿元,使用年限 50 年,年摊销额为XXX万元。新厂房的工程建设于2× 12年 5 月开始,至2× 13年 11 月完工,A公司将建设期内该土地使用权的摊销金额XXX万元计人新厂房的在建工程成本。 问题:在建设期间,A公司土地使用权的摊销是否能够计入新厂房的在建工程成本? 二、会计准则及相关规定 《企业会计准则第 6 号——无形资产》应用指南第五条规定,“某项无形资产包含的经济利益通过所生产的产品或其他资产实现的,其摊销金额应当计人相关资产的成本”。 《企业会计准则讲解 2010 》第七章“无形资产”第四节II无形资产后续计量”指出,“ 无形资产的摊销一般应计入当期损益,但如果某项无形资产是专门用于生产某种产品的,其所包含的经济利益是通过转人到所生产的产品中体现的,无形资产的摊销费用应构成产品成本的一部分”。 《企业会计准则讲解 2010 》第七章“无形资产”第二节“无形资产的初始计量”指出,“ 企业取得的土地使用权通常应确认为无形资产。土地使用权用于自行开发建造厂房等地上建筑物时,土地使用权的账面价值不与地上建筑物合并计算其成本,而仍作为无形资产进行核算,土地使用权与地上建筑物分别进行摊销和提取折旧”。 《企业会计准则第 4 号—— 固定资产》第九条规定,“自行建造固定资产的成本,由建造该项资产达到预定可使用状态前所发生的必要支出构成”。 三、案例解析 鉴于该土地专门用于新厂房建设,在建设过程中,占用了该无形资产并且消耗了其一部分的经济利益,符合《企业会计准则讲解(2010)》第七章第四节中所述的条件,即在建设期内该土地使用权所包含的经济利益是通过建设新厂房而实现的。同时土地使用杈在房屋建造期间的摊销,是建造该项资产达到预定可使用状态前所发生的必要支出,属于自行建造固定资产的成本。此外,类推《企业会计准则第 17 号——借款费用》中“可直接归属于符合资本化条件的资产的购建或者生产的,应当予以资本化,计人相关资产成本”的借款费用资本化的原则,土地使用权的摊销费用应构成新厂房在建工程成本的一部分,应计人在建工程成本,而不应当直接计人当期损益。将土地使用权的摊销费用计人在建工程成本与《企业会计准则讲解(2010)》有关土地使用权单独作为无形资产核算并单独摊销的规定并不存在冲突。在本案例中,土地使用权仍然在无形资产科目中单独核算,并且按照其预计使用寿命进行摊销,并未与地上建筑物合并计算成本或合并计提折旧。类似于借款费用的资本化的要求,在实务操作中,判断在建阶段的土地使用权摊销应计人在建工程成本还是当期损益,还应当密切关注在建工程的建设活动开始的时点、非正常中断以及达到预定可使用状态的时点,以确定摊销是否属于厂房正常建设期间的在建工程成本。

回答人：chenyiwei
该观点与《瑞华研究 2010 ～ 2014 汇编》之“问题1-1-6（经营租赁的相关成本是否应当计入房屋建筑物的建造成本中）”的观点基本一致，个人认为无重大不当之处。

提问人：lhj229 时间：2016-10-24 10:21:31
陈版主，对于这本书中关于政府补助的观点有两点疑惑，一个是其案例中对收到的中央预算内投资未按照财政部财建[2005]355号文计入资本公积；另一个就是在案例7-2中“进园企业科技创新扶持资金”，是否应该基于实质重于形式的原则，作为与资产相关的政府补助？？

回答人：chenyiwei
我理解应该是。这本书中的个别地方还是有争议的。

提问人：zengfengxia 时间：2016-10-27 16:24:51
案例解析 2016 ，案例2-01负债与权益的区分段落有一句话“或者企业清算时,优先股股东可以优先拿回所投资的资本,该项优先股实质上是企业发行的一项负债。”这句话如何理解，清算时享有优先拿回资本分类为负债是基于 37 号准则对权益的定义吗，“权益工具，是指能证明拥有某个企业在扣除所有负债后的资产中的剩余权益的合同”优先于普通股股东分配净资产表明未拥有剩余权益?另外，案例3-08，认为业务合并和单项资产收购应分别考虑，但案例中临床 3 期的项目公允价值 2000 万元，有批文的 2300 万元，这个在实务未必容易取证，而且，差价 300 万元，而出售方同意以此为基准计算 1000 万元的或有支付，是不是有合理的商业理由？

回答人：chenyiwei
在以持续经营为基础编制的报表中，清算优先权不应是导致发行方确认金融负债的考虑因素。

提问人：zengfengxia 时间：2016-11-25 16:17:04
案例解析 2016 ，案例12-03请教陈版 该案例中，上市公司A对合伙设立的基金D共同控制，作为合营企业在财务报表中列报，基金D持有A的子公司E50%股权，书中认定A公司持有E公司的股权由100%下降至50%，但未丧失控制权，仍应将其作为子公司合并。 这种情况下 1 、合并财务报表中对E公司持股比例应如何考虑，基金D持有的子公司E的股权作为负债还是少数股东权益？ 2 、若基金D持有的子公司股权作为少数股东权益，合并层面对D基金权益法核算时是否应做必要的调整？

回答人：chenyiwei
1 、基金D持有的子公司E的股权仍是少数股东权益。是否为负债的问题是在基金D的层面。 2 、合并报表层面需注意视角差异调整，E的少数股权正常确认，但D是否纳入合并报表范围，以及纳入后对其他LP所享有权益的列报需关注

提问人：zengfengxia 时间：2016-11-28 15:24:16
谢谢陈版！ 1 、 A公司合营企业D持有子公司E股权，并能施加重大影响，权益法核算，A公司在对D企业权益法核算时是否能直接以D企业对E公司权益核算后的利润计算所享有的份额？合并报表上，E公司50%的损益作为少数股东损益列报，而同时A对D权益法核算的份额中又包含了E公司的部分损益，在合并利润表上，少数股东损益和投资收益净额中重合部分以及在合并资产负债表上长期股权投资与少数股东权益重合部分是不是需要基于合并报表角度调整？ 2 、 另外，案例解析 2016 中另一个案例12-13，A全资子公司B与持股20%联营企业C共同出资设立D，B持股60%，C持股40%，C部分出资以存货出资，存货评估增值 2000 万元，案例中C当年核算对D权益法时抵消了未实现利润 1200 万元，在此基础上，A对C权益法核算时，我理解C公司利润中已不包含未实现收益，无特殊考虑事项，但书中强调“A公司对C公司具有重大影响,应采用权益法进行核算。C公司包括对D公司的投资收益在内的净利润为 9200万元(8,000万+1200万)。值得注意的是，A公司不能简单以C公司个别财务报表确认的 9200 万元的净利润和20%的持股比例确认投资收益，也应考虑未实现利润的抵销问题。虽然C公司未直接向A公司出售存货,但向A公司纳人合并范围的D公司投出存货,根据企业会计准则的有关规定，投资企业对于纳人其合并范围的子公司与其联营企业之间发生的内部交易，也应当同样考虑未实现利润的抵销问题，在此基础上确认投资损益。即在该批存货实现向A公司合并范围外第三方的销售之前,A公司计算对C公司的投资收益时,应按20%的持股比例抵销未实现利润 240 万元(1200万×20%),并相应调整对C公司的长期股权投资账面价值。也就是说,A公司当期实际确认的对C公司的投资收益为l,600万元(9200万×20%-240万)。”不知道应如何理解？ 3 、 案例12-12，非全资子公司分立为两家公司后仅控制其中一家公司，书中认为属于以非货币资产购买少数股东权益的业务，是不是更符合IFRIC17中提及的以非货币资产对股东的分配？ 问题比较多，再次感谢陈版！

回答人：chenyiwei
1 、可参考《瑞华研究 2010 ～ 2016 汇编》之“问题3-2-113（合并报表中对合营、联营企业所持子公司股权的处理问题）”。 3 、严格来说应当按照一项丧失对业务控制权＋收购少数股权两项交易分别处理，不是非货币交换。

提问人：zhs7403 时间：2016-11-28 20:25:59
3-2-113的案例还没有公开发布，陈老师，如何找到？

回答人：chenyiwei
在《瑞华研究 2010 ～ 2014 汇编》中也有同名案例，内容完全一样，只是编号不同。

提问人：zengfengxia 时间：2016-11-30 14:48:44
请教陈版 假设A公司为控股集团，下设一个持股51%的子公司B和一个持股50%的合营企业C，合营企业除持有B公司49%股权外，无其他业务，期末子公司实现利润 100 ，B确认权益法份额 49 ，A公司合并层面,确认归属于母公司 51 ，确认对C权益法投资收益24.5，增加长期股权投资24.5，确认少数股东损益 49 在这种情况下，不考虑利润表项目分类列报，利润表中归属于母公司利润=100+24.5-49=75.5，与实际情况相符（51+49*0.5） 从合并报表层面来看，资产负债表中确认增加的长期股权投资24.5和对应的少数股东权益，完全来源于集团内产生的收益，就集团会计主体而言，相关资产属于预期能够为集团带来经济利益的资源？ 还是有疑惑，麻烦陈版了，谢谢！

回答人：chenyiwei
类似案例在实务中确实有，也是按照这种方法处理的，少数股东损益和投资收益不应对冲。